【裁判字號】    94,易,206
【裁判日期】    950512
【裁判案由】    背信
【裁判全文】
臺灣士林地方法院刑事判決               94年度易字第206號
公  訴  人  臺灣臺北地方法院檢察署檢察官
被      告  丙○○
選任辯護人  陳慶尚    律師
            林于椿    律師
            馬志平    律師
上列被告因背信案件，經檢察官提起公訴（93年度偵字第379號）
，本院判決如下：
    主  文
丙○○為他人處理事務，意圖為自己不法之利益，而為違背其任
務之行為，致生損害於本人之財產，處有期徒刑陸月，如易科罰
金，以參佰元折算壹日。
    事  實
一、丙○○原係鉅康國際電信股份有限公司（以下簡稱鉅康公司
    ）專案業務部協理（現已離職），其於民國（下同）91年7
    月間受鉅康公司委任辦理採購iSV-GK（GATEKEEPER）Basic
    、iSV-RDS Package 、iSV-CDR Package 及iSV-SQL
    Database軟硬體設備一批時，明知新眾電腦股份有限公司（
    以下簡稱新眾公司）係以新台幣（下同）738,296 元出售前
    揭設備，竟意圖為自己不法之利益，先以其弟蔡郭全任董事
    長之全球網聯股份有限公司（以下簡稱全球網聯公司）名義
    購入該設備後，再以全球網聯公司係新眾公司子公司之名義
    ，以950,000 元之價格將該設備轉售予其自己任職之鉅康公
    司，圖得其中差價之利益，而為違背其任務之行為，並致生
    損害於鉅康公司。
二、案經鉅康公司訴請臺灣臺北地方法院檢察署檢察官偵查起訴
    後，由臺灣臺北地方法院以管轄錯誤為由移送本院審理。
    理  由
一、訊據被告丙○○固不否認其為鉅康公司專案業務部協理，但
    矢口否認有何背信之犯行，辯稱：伊僅係鉅康公司業務部之
    人員，負責賣公司產品，並不負責採購設備，亦未代表全球
    網聯公司向新眾公司購買設備，鉅康公司負責採購該設備者
    係副總經理丁○○，伊從未與乙○○或甲○○接洽採購該設
    備之事宜等語。
二、惟查，
  (一)本件鉅康公司向全球網聯公司所購買之iSV-GK（GATEKEEPER
    ）Basic 、iSV-RDS Package 、iSV-CDR Package 及iSV-SQ
    L   Database軟硬體設備，其中「GATEKEEPER是一個網路系
    統的總稱，包含軟硬體。iSV 是一個產品縮寫的代號，如果
    客戶買GATEKEEPER，品名會叫iSV-GATEKEEPER」；「iSV 是
    一個系統的總稱，其中有功能選項可以讓客戶選擇是否要購
    買，本件四種是客戶的選項，是Basic 加上三種選項的功能
    ，視客戶需要功能多強大的方案再決定選配的內容。iSV 是
    解決方案的總稱，還包含DDA 等不同的具體的系統，GATEKE
    EPER也是其中的一種系統」「DDA 跟GATEKEEPER、IGW 是完
    全不同的東西，IGW 也是ISV 之下的一個具體系統」。而其
    中之安裝方式，「（GK）交貨時已經灌好了。在新眾公司內
    部時將軟體灌到硬體上再交到鉅康公司的機房」「DDA 是軟
    體，是由全球公司自己準備硬體，新眾公司賣的是軟體，只
    要付款後，我就讓工程師去裝軟體，裝機的地點是全球公司
    指定的，就是和宇寬頻的機房」「GK是交到鉅康的機房，DD
    A 是派人到和宇寬頻的機房安裝、IGW 交到鉅康的機房安裝
    」等情，業據證人乙○○於本院審理時到庭證述明確（95年
    1月2日審判筆錄） ，合先敘明。
  (二)本件iSV-GK Basic、iSV-RDS Package、iSV-CDR Package、
    iSV-SQL   Database及DDA 、IGW 等三批設備，均係由代表
    新眾公司之業務乙○○出售予代表全球網聯公司之被告等情
    ，業據證人乙○○於偵查時證述：當時第一次是被告代表鉅
    康過來與伊談，後來案子沒有談成，全球網聯是另外一案，
    有成交，故伊把貨出給全球，後來全球為何又出貨予鉅康伊
    不清楚；伊後來才知道被告將這套設備轉賣給鉅康（北檢93
    年度偵字第379 號卷一頁109） ；伊代表新眾公司與全球網
    聯丙○○接洽（同上偵查卷一頁112） ；全球是伊公司之客
    戶，伊係依照全球指示出貨給鉅康的機房，全球伊都是與丙○○接觸，訂單也是丙○○拿來的，是丙○○告訴伊何時要
    買什麼設備（同上偵查卷二頁4） ；於本院審理時亦同證述
    ：「我將（GK）交給鉅康的機房是丙○○交代的」「全球公
    司由丙○○出面跟新眾公司接洽DDA 買賣事宜」「全球公司
    由丙○○出面受領DDA 的給付」「有關IGW 設備是丙○○出
    面向新眾公司購買」「是客戶全球公司的要求（所以會將IG
    W 送到鉅康的機房），全球公司都是丙○○代理」「代表全
    球公司跟新眾買東西的人是丙○○」「這三張出貨單都是丙○○跟我接洽，代表全球的人是丙○○」「我的認知是全球
    要買」「當時處理訂單時，我認為是全球要跟新眾買設備」
    「接洽鉅康比接洽全球更早。因為新眾代理以色列進口的設
    備，當時以色列有派人來協助鉅康這個案子，結果新眾、鉅
    康沒有成交，後來不了了之，因為鉅康沒有下單」「當時以
    色列人來的時候，鉅康高層有很多人出席，當時丁○○也有
    出席。鉅康當時業務代表也是丙○○。我不確定一開始是否
    由丙○○接洽，跟我接洽的人是丙○○，丁○○比較少跟我
    接洽，丁○○只有在以色列人來的那次有接洽，後來比較少
    」「這3 項產品看起來是分開處理，應該是全球下3 次訂單
    。因為如果同時購買會打在同一張訂單上」我只記得以色列
    的人來了以後，至少4 、5 個月以上，丙○○才代表全球來
    買」「GK是裝在板橋鉅康的機房，客戶是全球，但裝在鉅康
    的機房，他們之間有無租機房，我不知道，我們也不會去問
    ，這是商業機密。從外表上我們也不知道裝載那裡，只是依
    照客戶指示安裝」「我是當面跟丙○○接洽，3 樣產品都是
    丙○○跟我接洽」等語綦詳（本院95年1 月2 日審判筆錄）
    。核與證人即新眾公司負責通訊部門業務之總經理特助甲○○於偵查時證述：伊認識被告及鄧小姐，他們都是鉅康公司
    員工，當時伊曾指派業務員乙○○與鉅康的被告洽談，洽談
    過程及事後發展伊不清楚，但最後有看到一張來自全球網聯
    的採購單，經公司徵信後信用良好，且產品價格合理，伊審
    核結果就出貨等語（北檢93年度偵字第379 號卷一頁75以下
    ），於本院審理時亦證稱：「我有指派乙○○跟鉅康公司丙○○接洽，我們公司業務跟客人都是固定的，除非業務離職
    ，不然不會變更」「通常我們看到成品交運單、運送單，代
    表銀貨兩訖」「我當時就已經認識丙○○，他是鉅康業務，
    我當時認知他是鉅康採購這套設備的業務」「我的認知丙○○是鉅康公司的業務，他的主管是總經理，不會直接跟我們
    接洽，都是他在負責」「有，IGW 也是丙○○買的，這之前
    有5 、6 張訂單，金額多少要看訂單，金額應該幾十萬元，
    不會到百萬元」「鉅康公司業務窗口以丙○○為主，他們一
    組有3 個人，沒有其他人」等語（本院95年3 月20日審判筆
    錄）。復核與證人即鉅康公司當時之副總經理丁○○於偵查
    時證稱：「當初我是向新眾買GK，合約上卻是由全球網聯來
    訂約，我有問蔡為何如此，蔡稱全球是新眾的子公司，所以
    由全球名義訂約」等語（同上偵查卷二頁5） ，於本院審理
    時亦證述：「那時我們公司沒有特定採購人員，當時丙○○
    這方面較熟悉，就委託丙○○那個部門專案業務部去做」「
    GK是跟全球網聯股份有限公司採購」「專案部門提到全球是
    新眾公司子公司，希望我們配合這樣的採購」「我認定全球
    公司是新眾的子公司，事後的維修由新眾公司去做」「那時
    候這個採購沒有經過採購人員，是由專案業務部去處理，簽
    約或是與廠商的溝通都是透過專案業務部去執行。專案業務
    部平常不負責採購，他們著重在網路電話這部分，他們對網
    路電話較熟悉，網路電話當時是透過專案業務部去處理」「
    因為專案業務部是新興的部門，網路電話是新興的產業，所
    以他會跟業界接觸」等語綦詳（本院95年3 月20日審判筆錄
    ）。此外併有前開設備訂購單、成品交運單、出貨計劃表、
    出貨（銷售）通知單、員工資料、買賣契約、公司董事登記
    資料、支票、統一發票、和宇寬頻客戶維護人員清單表、網
    路資料中心服務申請表影本等件在卷可稽。綜上，已足認被
    告當時係鉅康公司專案業務部協理，經公司指派負責網路電
    話相關業務，並受委任與新眾公司甲○○及其指派之乙○○
    洽談採購本件電信產品設備，詎竟以全球網聯公司之名義低
    價（738,296 元）買進iSV-GK Basic、iSV-RDS Package 、
    iSV-CDR Package 及iSV-SQL   Databa se 等設備後，再以
    高價（950,000 元）轉賣予自己任職之鉅康公司，致鉅康公
    司因此受有財產上之損失，其顯有背信之行為，洵堪認定。
  (三)被告雖辯稱如上述，但(1)證人乙○○、甲○○及丁○○均已
    明確指證被告即係負責詎康公司向新眾公司採購上開設備之
    人，有如前述，其辯稱非其所採購云云，顯不可採。另(2)依
    新眾公司出具之上開設備銷售通知單、支票及統一發票等件
    ，可知新眾公司確有銷售上開GK設備予全球網聯公司，而依
    鉅康公司與全球網聯公司所簽訂之買賣契約（同上偵查卷一
    頁56）、鉅康開立予全球網聯之95萬元支票、證人乙○○上
    述證稱依被告之指示裝機交付於鉅康之機房及證人丁○○所
    證與全球網聯公司僅交易此批GK設備等情，自足認新眾公司
    售予全球網聯之GK設備，即係全球網聯嗣再轉售予鉅康公司
    之同一設備，至臻明確，縱上揭買賣契約並未詳列其設備明
    細，然考之一般商業交易習慣，就金額不大之交易鮮有以契
    約方式為之者，出貨單、批價單、報價單及統一發票、支票
    等均足為交易內容之證明，非必以書面契約之訂立為其必要
    條件，被告及其辯護人此部份所辯，即非可取；而(3)證人蔡
    郭全雖於偵查中提出自新眾公司進貨再出貨予鉅康公司之明
    細（同上偵查卷一151） ，其中將DDA 之價格亦計算在內，
    而欲證明並無低買高賣之情，惟DDA 之設備係於91年8 月29
    日訂貨，同年10月16日左右始核准出貨予全球網聯公司，有
    出貨計劃表及通知單附於偵查卷一頁10、11可查，但鉅康公
    司支付予全球網聯公司之支票其發票日係91年8 月25日（新
    眾公司就GK部分統一發票開立日為91年8 月12日，就DDA 部
    分開立日為91年10月18日），則鉅康公司於91年8 月25日付
    款時，自不可能就尚未訂貨之DDA 部分一併先行支付，更何
    況其二者加總之金額亦不一致，是被告以此欲圖掩飾其低買
    高賣之行為，並不足採。(4)至證人丁○○雖時為鉅康公司副
    總經理，且卷附買賣契約其亦自承經其同意而用印，然依一
    般公司分層負責之例，經營階層雖具有核准與否之權利，然
    其每多聽取分工部門之專業意見而逕為決定者，實屢見不鮮
    ，本件關於網路電話設備之採購，鉅康公司係委由被告所主
    管之部門負責採購，有如上述，而此採購自須具有相當之專
    業知識方可完成，證人丁○○固係該公司副總經理，然其為
    大學英文系畢業，就本件採購之專業並不了解，係聽取被告
    領導之專案業務部門之意見後決定簽約，業據其到庭證述甚
    明，縱簽訂該契約之人為證人丁○○，但並無解於被告係受
    鉅康公司之委任採購上揭設備之事實，亦即採購核准權存在
    於何人，與採購委任關係之存在與否並無絕對之關聯，二者
    可併行而不悖，受委任之人縱非最終決定權人，然其既受他
    人委任處理事務，仍負有忠實謹慎完成受託任務之責任（參
    民法第535 條），其理甚明，被告及其辯護人欲以此核准權
    存在於何人而否定被告受任人之地位，亦非可採。(5)被告欲
    完成鉅康公司交付之採購上揭設備之任務，依商業交易之習
    慣，雖非不得輾轉透過全球網聯公司以同一價格為之，但其
    既身為鉅康公司專案業務部協理，受委託處理本件網路設備
    採購案時，至少應與處理自己事務為同一之注意，乃竟以低
    買高賣之方式，損害鉅康公司之利益，顯係基於為自己不法
    利益之意圖，堪可認定，其上揭所辯，均無非事後卸責之詞
    ，不足採信，本件事證已臻明確，被告犯行堪予認定。
三、核被告所為，係犯刑法第342 條第1 項之背信罪。爰審酌被
    告並無犯罪前科，平日素行良好，因一時貪念而為本件犯行
    ，身為公司協理竟違背其基本之誠實義務，而為損害公司之
    行為，惡性非輕，並其教育智識程度、目的、手段、所圖金
    額尚未甚鉅及事後未能與告訴人達成和解賠償其損害，顯見
    其輕忽之態度，暨其犯後仍一意否認犯行，態度不佳等一切
    情狀，量處如主文所示之刑，並諭知易科罰金之折算標準。
據上論斷，應依刑事訴訟法第299 條第1 項前段，刑法第342 條
第1 項、第41條第1 項、罰金罰鍰提高標準條例第1 條前段、第
2條，判決如主文。
本案經檢察官王巧玲到庭執行職務
中    華    民    國    95    年    5     月    12    日
            刑事第五庭審判長法  官  朱光仁
                            法  官  江翠萍
                            法  官  蘇嫊娟
以上正本證明與原本無異
如不服本判決，應於收受送達後10日內向本院提出上訴狀。
                            書記官  陳佳伶
中    華    民    國    95    年    5     月    12    日
本案論罪科刑法條：刑法第342條第1項。
刑法第342條第1項
為他人處理事務，意圖為自己或第 3 人不法之利益，或損害本人
之利益，而為違背其任務之行為，致生損害於本人之財產或其他
利益者，處五年以下有期徒刑、拘役或科或併科1000元以下罰金
。
和  解  筆  錄          95年度交附民字第16號
    原告 何素蓮  住台北市北投區○○○路41巷2 弄1 號3 樓
    被告 江建來  住台北市○○區○○路164巷16號1 樓
上列當事人間95年度交附民字第16號就本院95年交易字第108 號
一案刑事附帶民事訴訟事件，於中華民國95年5 月26日午時分，
在本院刑事第7 法庭公開審判時，試行和解成立。茲記其大要如
下：
一、出席人員：
審判長法  官  朱光仁
      法  官  蘇嫊娟
      法  官  江翠萍
      檢察官  王巧玲
      書記官  陳佳伶
      通  譯  陳忠義
二、到庭和解關係人：
    原  告 何素蓮
    被  告 江建來
三、和解成立內容：
 （一）被告願給付原告新台幣壹拾萬元。
 （二）被告當庭給付原告收訖無訛。
 （三）兩造其餘請求拋棄。
 （四）程序費用各自負擔。
四、上列筆錄當庭交關係人閱覽/朗讀並無異議後簽押
                      原  告  何素蓮
                      被  告  江建來
中     華     民     國     95    年   5    月   26   日
                 臺灣士林地方法院刑事第五庭
                      書記官  陳佳伶
                審判長法  官  朱光仁
                      法  官  蘇嫊娟
                      法  官  江翠萍
以上筆錄正本係照原本作成無異。
                      書記官  陳佳伶
中     華     民     國     95    年   5    月    6   日


司法院資訊處製作；財團法人民間司法改革基金會備份。
